臺灣新北地方法院刑事判決
111年度審訴字第302號
公  訴  人  臺灣新北地方檢察署檢察官
被      告  連順發有限公司

代  表  人  連東發  址同上
選任辯護人  王信凱律師
上列被告因違反廢棄物清理法案件，經檢察官提起公訴（110年
度偵字第18330號、111年度偵字第7221號），被告於準備程序中
就被訴事實為有罪之陳述，經本院合議庭裁定改以簡式審判程序
審理，判決如下：
    主  文
連順發有限公司因其負責人執行業務犯廢棄物清理法第四十六條
第四款前段之非法清理廢棄物罪，科罰金新臺幣陸萬元。
    事實及理由
一、連順發有限公司（下稱連順發公司）址設新北市○○區○○路0
    段000號2樓，原以黃志豪（另行審結）為負責人，嗣變更登
    記連東發為負責人。黃志豪明知連順發公司未領有廢棄物清
    除機構許可文件，竟基於非法從事廢棄物貯存、清除及處理
    之犯意，向陳敬皇（另行審結）承租坐落新北市○○區○○段00
    0000000地號土地（下稱本案土地）後，自民國108年1月1日
    起至109年1月22日止，以每立方公尺新臺幣1,000元之代價
    ，收受營建廢棄物及廢木材等廢棄物，並載至本案土地堆置
    、處理、分類，再委由楨申環保有限公司（下稱楨申公司）
    處理連順發公司所產出之廢棄物。嗣於109年1月22日，經新
    北市政府環境保護局稽查人員前往稽查會勘而查悉上情。
二、證據：
  ㈠同案被告黃志豪、陳敬皇於警詢及偵查中之供述。
  ㈡證人即楨申公司員工李孟蓁於警詢中之陳述。 
  ㈢新北市政府環境保護局109年1月22日04E00000000號稽查紀錄
    、現場採證照片、109年10月22日函文及行政院環境保護署1
    09年11月2日函文各1份。
  ㈣一般事業廢棄物委託清除契約書2份。 
  ㈤土地租賃契約書2份。
三、論罪科刑：
  ㈠按從事廢棄物清除業務者，應向直轄市、縣（市）主管機關
    或中央主管機關委託之機關申請核發公民營廢棄物清除機構
    許可文件後，始得受託清除廢棄物業務，廢棄物清理法第41
    條第1項定有明文。是同法第46條第4款所謂未依第41條第1 
    項規定領有廢棄物清除許可文件者，自係指從事廢棄物清除
    業務，而未經申請核發許可文件者及非從事廢棄物清除業務
    ，而無法申請核發許可文件者而言（最高法院91年度台上
    字第5905號判決意旨參照）；且行為人亦不以公民營廢棄物
    清除處理機構為限，凡未領有許可證或核備文件而從事廢棄
    物貯存、清除、處理者，即足當之（最高法院92年度台上字
    第1213號判決意旨參照）。又按廢棄物清理法第46條第4款
    所規定之犯罪構成要件行為，計有「貯存」、「清除」及「
    處理」三者，其中所謂「貯存」，指一般廢棄物於回收、清
    除、處理前，放置於特定地點或貯存容器、設施內之行為；
    清除乃指①收集、清運：指以人力、清運機具將一般廢棄物
    自產生源運輸至處理場（廠）之行為，②轉運：指以清運機
    具將一般廢棄物自產生源運輸至轉運設施或自轉運設施運輸
    至中間處理或最終處置設施之行為；至於「處理」則包含①
    中間處理：指一般廢棄物在最終處置或再利用前，以物理、
    化學、生物、熱處理、堆肥或其他處理方法，變更其物理、
    化學、生物特性或成分，達成分離、中和、減量、減積、去
    毒、無害化或安定之行為；②最終處置：指將一般廢棄物以
    安定掩埋、衛生掩埋、封閉掩埋或海洋棄置之行為；③再利
    用：指將一般廢棄物經物理、化學或生物等程序後做為材料
    、燃料、肥料、飼料、填料、土壤改良或其他經中央主管機
    關會商中央目的事業主管機關認定之用途行為，此復經行政
    院環境保護署依廢棄物清理法第12條第1項授權訂定之「一
    般廢棄物回收清除處理辦法」第2條第7款、第11款及第13款
    規定明確。查被告連順發公司之前負責人黃志豪明知連順發
    公司未領有廢棄物清除機構許可文件，不得從事廢棄物貯存
    、清除及處理行為，卻仍收受營建廢棄物及廢木材等廢棄物
    ，並載運至本案土地堆置、處理、分類，再委由楨申公司處
    理，所為顯已該當上開條文所定之貯存、清除及處理行為。
    綜上，被告公司係因前負責人黃志豪執行業務犯廢棄物清理
    法第46條第4款前段之罪，應依同法第47條規定，科以廢棄
    物清理法第46條所規定之罰金刑。
  ㈡按集合犯乃其犯罪構成要件中，本就預定有多數同種類之行
    為將反覆實行，立法者以此種本質上具有複數行為，反覆實
    行之犯罪，歸類為集合犯，特別規定為一個獨立之犯罪類型
    ，例如收集犯、常業犯等，廢棄物清理法第46條第4款前段
    之非法清理廢棄物罪，係以未依同法第41條第1項規定領有
    廢棄物清除、處理許可文件而受託清除、處理廢棄物者為犯
    罪主體，再依該第41條第1項前段以觀，可知立法者顯然已
    預定廢棄物之清除、處理行為通常具有反覆實行之性質。是
    本罪之成立，本質上即具有反覆多次實行之特性，而為集合
    犯（參照最高法院104年度第9次刑事庭會議決議、最高法院
    107年度台上字第4808號判決參照）。被告公司之前負責人
    在本案土地，反覆進行貯存、清除及處理事業廢棄物之行為
    ，應認屬集合犯之實質上一罪，較為合理。
  ㈢爰審酌被告公司之前負責人明知從事廢棄物廢棄物清除，需
    依法取得許可文件，然竟在未取得許可之情況下為上開行為
    ，對於生態環境、國民健康均產生潛在影響，漠視政府對環
    境保護之政策宣導，影響環境衛生，被告公司因前負責人上
    開罪行亦應受罰，又考量本件非法清理之廢棄物尚非具有毒
    性或危險性足以嚴重影響人體健康或污染環境之有害事業廢
    棄物，案發後被告公司亦積極接受輔導並合法化，亦於109
    年5月14日取得乙級廢棄物清除許可，有新北市政府環境保
    護局109新北市廢乙清字第0041號廢棄物清除許可證附卷可
    參等一切情狀，量處如主文所示之刑。又被告公司為法人，
    易服勞役之規定與其本質不合，爰不另諭知易服勞役之折算
    標準，附此敘明。
據上論斷，應依刑事訴訟法第273條之1第1項、第299條第1項前
段，判決如主文。
本案經檢察官葉育宏提起公訴，檢察官宋有容到庭執行職務。
中　　華　　民　　國　　111 　年　　 7　　  月　 18 　日
                  刑事第二十三庭    法  官  龔書安
上列正本證明與原本無異。
如不服本判決，應於判決送達後20日內敘明上訴理由，向本院提
出上訴狀 (應附繕本) ，上訴於臺灣高等法院。其未敘述上訴理
由者，應於上訴期間屆滿後20日內向本院補提理由書「切勿逕送
上級法院」。
                                    書記官  石秉弘
中　　華　　民　　國　　111 　年　　7 　　月　　20　　日
附錄本案論罪科刑法條：
廢棄物清理法第46條
有下列情形之一者，處1年以上5年以下有期徒刑，得併科新臺幣
1千5百萬元以下罰金：
一、任意棄置有害事業廢棄物。
二、事業負責人或相關人員未依本法規定之方式貯存、清除、處
    理或再利用廢棄物，致污染環境。
三、未經主管機關許可，提供土地回填、堆置廢棄物。
四、未依第41條第1項規定領有廢棄物清除、處理許可文件，從
    事廢棄物貯存、清除、處理，或未依廢棄物清除、處理許可
    文件內容貯存、清除、處理廢棄物。
五、執行機關之人員委託未取得許可文件之業者，清除、處理一
    般廢棄物者；或明知受託人非法清除、處理而仍委託。
六、公民營廢棄物處理機構負責人或相關人員、或執行機關之人
    員未處理廢棄物，開具虛偽證明。 
　　
廢棄物清理法第47條：
法人之負責人、法人或自然人之代理人、受僱人或其他從業人員
，因執行業務犯前二條之罪者，除處罰其行為人外，對該法人或
自然人亦科以各該條之罰金。